# 计学撮要 2013 的一个问题请教陈版

提问人：lbwl 时间：2014-07-26 17:30:07
在 2013 中有个关联方内部未实现损益抵消影响是否确认递延所得税的问题里，就是子公司将其持有某公司股票出售给母公司，将内部收益确认了递延资产，在解释里说的可以理解为集团进行了纳税筹划，可增加未来该股权可税前扣除的基础，这里有点不太理解，因为按照书里说的子公司有大额亏损，他如果将股权出售给外部也不用交税啊，直接卖给外部和先卖给母公司，母公司再对外卖也没有区别吧，如何认为是进行了纳税筹划，还是我理解的不太对，请陈版指教。

回答人：chenyiwei
你所提到的这个问答的原文是：
问题2-3-7（关联方内部未实现损益抵销影响是否确认递延所得税资产） 问题： 关联方内部未实现损益抵销影响是否确认递延所得税资产？ 背景： A公司将其持有的某公司的 1166 万股股份出售给母公司B公司，双方签订的转让价格15,158万元，交易方式通过上海联合产权交易所公开拍卖。股权转让工作已于 2011 年结束，A公司本年度确认投资收益为14,057.18万元。 A公司连续数年亏损， 2011 年初的可抵扣的亏损达15,000万元，故上述交易事项产生的投资收益由以前年度亏损进行抵扣，A公司不需交纳企业所得税，另一方面由于以前年度连续亏损，根据谨慎性原则，A公司对可抵扣的亏损未确认递延所得税资产。 B公司在合并报表层面对上述关联交易产生的投资收益14,057.18万与“长期股权投资－某公司”进行了抵销，同时在合并报表层面确认了递延所得税资产 3514 万元，相应冲减“所得税费用－递延所得税费用”3514万元。 解答： 在同时满足以下条件的情况下，在B公司合并报表层面就该项内部交易未实现损益的影响，按照B公司的适用税率确认递延所得税资产 3514 万元是合理的： 1 、该项母子公司之间关联交易的作价（15,158万元）是公允的（例如参考了该公司股票的近期市价、大宗交易和产权交易所的成交价格等），不存在被税务机关进行特别纳税调整的风险。 2 、B公司具有明确的在可预见的未来出售该股权的意图。 3 、预计未来出售该股权时，B公司个别报表层面可产生足够的应纳税所得额，以实现该 3514 万元的节税效应。 如果符合上述全部条件，因而在B公司的合并报表层面就该项内部交易未实现损益的影响确认了递延所得税资产，相应抵减了本期的“所得税费用——递延所得税费用”的，可以理解为集团进行纳税筹划的成果，即该项集团内部资源转移根据税法规定导致增加了未来该项股权投资对外出售时可在税前扣除的计税基础，从而节约了与缴纳所得税相关的未来现金流出，所以符合确认为资产的条件。 基本原则是：在集团合并报表层面，就已抵销的内部交易未实现损益确认递延所得税时，应依据在该项内部交易中处于买方地位的法人（内部买方）在可预见的未来是否很可能将该项暂时性差异转回（通过资产处置、折旧或摊销、成本结转等），以及能否在可预见的未来产生足够的应纳税所得额，确定能否就该项内部交易未实现损益的抵销影响在合并财务报表层面确认递延所得税资产。并且，在计量递延所得税资产／负债时应使用在内部交易中处于买方地位的法人的适用税率。 关于在合并报表层面就内部交易未实现损益的抵销影响确认递延所得税资产／负债时的应注意事项，请参阅《计学撮要》第 253 ～ 256 页“集团合并报表层面与已抵销的内部交易未实现损益相关的递延所得税资产／负债的适用税率”。
在这个交易中，因为子公司（卖方）有大额亏损，虽然在将股权出售给母公司的交易中确认了大额收益，但无需发生实际纳税义务，而母公司对外出售时的计税基础为该次内部交易价格，相应抵减了未来出售股权时的应纳税额。由于合并报表层面就未实现交易损益抵销的递延所得税是根据在内部交易中处于买方地位的B公司的税务状况确定的，因此由于计税基础上升，在B公司未来可有正常盈利的情况下，可以实现未来节税利益，所以符合在合并报表层面确认递延所得税资产的条件。
如果不发生该内部交易，把资产转移给母公司，则由于该资产在A公司层面的计税基础仍为账面价值，但A公司自身未来盈利状况不确定，不符合确认递延所得税资产的条件，所以在合并报表层面就不能确认递延所得税资产。所以该交易实际上是通过对纳税主体和资产计税基础的调整，改变了未来节税利益产生的可能性，所以就从不满足变为满足递延所得税资产确认条件了，所以说是纳税筹划的结果。

提问人：lbwl 时间：2014-07-26 20:32:01
如果不发生该内部交易，把资产转移给母公司？您说的转移是怎么实现的，我就是有点纳闷，A公司把股权卖给母公司，母公司再卖和A公司把股权直接对外卖对于整个集团来说有什么区别吗，有点绕进去了

回答人：chenyiwei
抱歉，我要表述的意思是“如果不发生该内部交易，即资产未转移给母公司”。